福建高等法院金門分院民事裁定　　　　　　100年度抗字第2號
抗　告　人　和發營造有限公司
法定代理人　王秀伶
上列抗告人因與相對人王克府等間返還擔保金事件，對於中華民
國100年3月11日福建金門地方法院99年度聲字第54號裁定提起抗
告，本院裁定如下：
    主  文
抗告駁回。
抗告訴訟費用由抗告人負擔。
    理  由
一、相對人王克府等8人於原法院聲請意旨略以：兩造間假扣押
    事件，相對人前依原法院93年度裁全字第2號民事裁定提供
    新台幣（下同）468萬元為擔保，並以原法院93年度存字第7
    號提存事件提存在案；茲因兩造間刑事附帶民事訴訟侵權行
    為請求損害賠償事件業經本院判決相對人敗訴確定，抗告人
    因而向原法院聲請撤銷假扣押裁定，並經原法院99年度聲字
    第16號裁定准許確定，且經原法院撤銷假扣押執行，該假扣
    押程序業已終結，並經相對人定20日期間催告受擔保利益人
    即抗告人行使權利而未行使，爰聲請返還本件提存物等語。
二、原裁定以：本件訴訟已終結，相對人已定20日期間催告抗告
    人行使權利，抗告人收受通知後未於受催告期間行使權利，
    相對人並於民國99年12月21聲請返還擔保金，而抗告人迄至
    100 年1月19日始對抗告人起訴，已逾催告行使權利之期間
    ，乃准許相對人之聲請。
三、抗告意旨略以：相對人係催告抗告人於20日內行使權利，與
    民事訴訟法第104條第1項第3款所定20日以上期間行使權利
    不符，催告程序不合法。又抗告人於相對人向原法院聲請返
    還擔保物前，即已發函通知相對人請求賠償損害，業已行使
    權利；且民事訴訟法第104條第1項第3款規定為消滅時效規
    定，抗告人於99年11月8日發函通知請求賠償後，即於100年
    1月19日起訴，並未怠於行使權利，自不應返還擔保金，為
    此提起本件抗告，請求廢棄原裁定，駁回相對人之聲請等語
    。
四、按訴訟終結後，供擔保人證明已定20日以上之期間，催告受
    擔保利益人行使權利而未行使，或法院依供擔保人之聲請，
    通知受擔保利益人於一定期間內行使權利並向法院為行使權
    利之證明而未證明者，法院應依供擔保人之聲請，以裁定命
    返還其提存物，民事訴訟法第104條第1項第3款定有明文。
    此規定於其他依法令供訴訟上之擔保者準用之，為同法第
    106條前段所明定，則20日以上之期間，當包含20日在內，
    是供擔保人定20日之期間催告受擔保利益人行使權利，自符
    合該款之規定。其次，訴訟終結後，受擔保利益人，逾民事
    訴訟法第104條第1項第3款20日以上之期間而未行使其權利
    時，若在供擔保人向法院為返還提存物或保證書之聲請之後
    ，始行使其權利者，仍應認為受擔保利益人未在前開期間內
    行使其權利（最高法院72年台抗字第181號判例意旨參照）
    。再者，民事訴訟法第104條第1項第2款所謂「受擔保利益
    人行使權利」，係指向法院起訴或為與起訴相同效果之訴訟
    行為（如聲請調解或聲請發支付命令）而言（最高法院80年
    台抗字第413號判例意旨參照）。
五、經查：
（一）相對人主張前依原法院93年度裁全字第2號假扣押民事裁
      定，提存468萬元為擔保，假扣押執行抗告人對第三人金
      門縣金沙鎮公所工程款債權，嗣因本案訴訟敗訴判決確定
      ，抗告人因而向原法院聲請撤銷假扣押裁定，並經原法院
      於99年6月8日以99年度聲字第16號裁定撤銷假扣押裁定確
      定，且經原法院於99年7月19日撤銷假扣押執行等情，有
      本院98年度附民上更（一）字第2號刑事附帶民事訴訟判
      決（見原審卷第3至7頁）、原法院93年度裁全字第2號假
      扣押裁定（見原審卷第15頁）、93年度存字第7號提存書
      （見原審卷第16至17頁）、99年度聲字第16號民事裁定（
      見原審卷第45至47頁）、99年7月19日金院樹93執全信字
      第4號執行命令（見原審卷第49至50頁）附卷可稽。則兩
      造本案訴訟既已終結，原法院並已撤銷假扣押裁定及假扣
      押執行確定，自與民事訴訟法第104第1項第3款所定之「
      訴訟終結」相當。
（二）抗告人雖以前詞置辯。惟相對人業於訴訟終結後之99年10
      月19日以金門郵局第155號存證信函催告抗告人於20日內
      行使權利，抗告人於同年月20日收受該存證信函，僅於99
      年11月8日以存證信函表示受有利息及營業損失，將另行
      寄送詳細清單及明細表請求賠償，復於同年月17日以存證
      信函請求相對人賠償4,831,446元，相對人乃於99年12月2
      1日聲請返還擔保金，而抗告人遲至100年1月19日始起訴
      請求相對人賠償4,831,446元等節，有金門郵局99年10月
      19 日第155號存證信函及收件回執（見原審卷第18、19、
      33 頁）、山外郵局99年11月17日第74號存證信函（見原
      審卷第20頁）、本件返還擔保金聲請狀上收文章（見原審
      卷第1頁）及起訴狀上之收文章（見原審卷第40頁）在卷
      足憑。而民事訴訟法第104條第1項第3款所定20日以上之
      期間，包含20日在內，是相對人定20日之期間催告抗告人
      行使權利，自符合該款之規定。其次，抗告人雖分別於99
      年11月8日、17日以存證信函請求相對人賠償損害，然既
      非向法院起訴或為與起訴相同效果之訴訟行為（如聲請調
      解或聲請發支付命令），自非屬民事訴訟法第104條第1項
      第3款所謂之「行使權利」。再者，抗告人既遲至100年1
      月19日始起訴請求賠償，已逾相對人催告行使權利之期間
      ，復在本件擔保金返還聲請之後，揆諸上開說明，自應認
      抗告人未在期間內行使權利，抗告人所辯，尚無可採。
六、綜上所述，本件訴訟既已終結，相對人已定20日期間催告抗
    告人行使權利，抗告人收受通知後並未於受催告期間行使權
    利，則相對人聲請返還擔保金，即無不合，原裁定據此准予
    發還相對人提存之擔保金，並無違誤，抗告意旨指摘原裁定
    不當，聲明廢棄，為無理由，應予駁回。
七、據上論結，本件抗告為無理由，爰裁定如主文。
中    華    民    國  100    年    4      月    11    日
                    民事庭審判長法  官  吳昭瑩
                                法  官  陳坤地
                                法  官  陳容正
以上為正本，係照原本作成，證明與原本無異。
本裁定除以適用法規顯有錯誤為理由外，不得再抗告。如提起再
抗告，應於收受後10日內委任律師為代理人向本院提出再抗告狀
，並繳納再抗告費新台幣1千元。
中    華    民    國   100    年    4     月    11    日
                                書記官  周秀香